【裁判字號】    88,訴,469
【裁判日期】    890105
【裁判案由】    偽造文書
【裁判全文】
臺灣基隆地方法院刑事判決                          八十八年度訴字第四六九號
    公  訴  人  臺灣基隆地方法院檢察署檢察官
    被      告  甲○○
右列被告因偽造文書案件，經檢察官提起公訴（八十八年度偵字第五三一八號），本
院判決如左：
    主  文
甲○○行使偽造私文書，足以生損害於公眾及他人，處有期徒刑月，緩刑貳年。
    事  實
一、甲○○原有車號ＩＤ─二四七二號箱型車一部（中華ＣＭ２５１０型，引擎號碼
    ：４Ｇ３２─ＮＯ５０４５），因老舊廢棄，而於民國八十六年間，以新台幣二
    萬元之代價，在台北縣之不詳地點廢車場購買同型中古箱型車一輛，為供繼續使
    用牌照駕駛，竟於八十六年八月間某日，在台北縣萬里鄉○○街十一號住處，將
    該汽車之引擎號碼磨去，自行打刻上號碼，偽造４Ｇ３２─ＮＯ５０４５號之引
    擎號碼之準私文書，並懸掛ＩＤ─二四七二號之車牌，而持以駕駛之用，並於八
    十八年八月二十一日於基隆市監理站辦理車輛檢查時提出行使，主張該車為其原
    有之上開車號ＩＤ─二四七二號箱型車，足以生損害於公路主管機關對於車籍資
    料管理之正確性及汽車製造商之信譽。嗣經基隆市監理站核驗不符而查獲。
二、案經基隆市警察局第三分局報告臺灣基隆地方法院檢察署檢察官偵查起訴。
    理  由
一、訊據被告對於右揭事實坦承不諱，並有偽造之引擎號碼拓本、車號ＩＤ─二四七
    二號車車籍資料及原引擎號碼拓本各一份附卷可資佐證，事證明確，被告犯行洵
    堪認定，應予依法論科。
二、按汽車之牌照係特定汽車經公路主管機關核可行駛並與特定車輛結合而表示為該
    車所有權歸屬之特許證，如將車輛之原有牌照除去而裝置以他車之牌照，已屬除
    去原有結合文書而創設新文書內容，達於偽造文書之程度；又汽車之引擎號碼係
    表示製造工廠及出廠時期之標誌，並與汽車之牌照合為特定汽車所有權歸屬之證
    明，依習慣足以為表示其用意之證明，依刑法第二百二十條第一項規定，以私文
    書論，且換裝牌照於他車、偽刻引擎號碼，復持以行使，均足以生損害於公路主
    管機關之管理及製造廠商之信譽。核被告所為，係犯刑法第二百十六條、第二百
    二十條、第二百十條之行使偽造準私文書罪及刑法第二百十六條、第二百十二條
  之行使偽造特許證罪。被告偽造準私文書及偽造特許證之低度行為，均應為行使
    之高度行為所吸收，均不另論罪。又被告以一行使行為而行使上開偽造特許證及
    準私文書，係一行為觸犯數罪名，為想像競合犯，依刑法第五十五條規定，應從
    一重之行使偽造準私文書罪處斷。公訴人起訴書犯罪事實欄認被告係變造引擎號
    碼持以行使，惟仍論以刑法第二百十六條、第二百十條之行使偽造私文書罪，然
    查：刑法上之變造之文書，係指不變更原有文書本質，僅就文書之內容有所更改
    而言，被告既將該車之引擎號碼全部磨損無存後，另刻以４Ｇ３２─ＮＯ５０４
    ５號，即係消滅原有文書而從新制作完全不同之文書，應係偽造而非變造，且該
    引擎號碼應係刑法第二百二十條之準私文書，已如前述，公訴人起訴意旨上開部
    分容有未洽；又被告換裝原有之ＩＤ─二四七二號車牌於另購之中古箱型車上之
    偽造文書並行使部分，雖未具起訴書犯罪事實欄記載，惟與公訴人起訴部分有裁
    判上一罪之關係，為起訴效力所及，本院自得予以審判，均附此敘明。爰審酌被
    告尚無犯罪前科之品性、犯罪之動機、手段、所生損害及犯後坦承犯行之態度，
    量處如主文所示之刑，以示懲儆。又被告前未曾受過有期徒刑以上刑之宣告，此
    有台灣基隆地方法院檢察署刑案資料查註紀錄表一紙在卷可證，其因一時貪慾致
    罹刑章，經此次教訓後，當知所警惕而無再犯之虞，本院認其所受刑之宣告以暫
    不執行為適當，併宣告緩刑二年，以啟自新。
據上論斷，應依刑事訴訟法第二百九十九條第一項前段，刑法第二百十六條第二百
十條第二百二十條第一項、第二百十二條、第五十五條、第七十四條第一款，罰金
罰鍰提高標準條例第一條前段，判決如主文。
本案經檢察官李太正到庭執行職務
中    華    民    國      八十九      年        一      月      五      日
                                臺灣基隆地方法院刑事第三庭
                                        法  官  蔡  岱  霖
右正本證明與原本無異。
對於本件判決如有不服，應於收受送達後十日內，向本院提出上訴書狀，上訴於臺灣
高等法院，並按他造當事人之人數附具繕本。
                                        書記官  李  姿  穎
中    華    民    國      八十九      年        一      月     十二     日
附錄論罪科刑法條全文：
刑法第二百十六條：
行使第二百十條至第二百十五條之文書者，依偽造、變造文書或登載不實事項或使登
載不實事項之規定處斷。
刑法第二百十條：
偽造、變造私文書，足以生損害於公眾或他人者，處五年以下有期徒刑。
刑法第二百二十條第一項：
在紙上或物品上之文字、符號，依習慣或特約，足以為表示其用意之證明者，關於本
章之罪，以文書論。
刑法第二百十二條：
偽造、變造護照、旅券、免許證、特許證及關於品行、能力服務或其他相類之證書、
介紹書，足以生損害於公眾或他人者，處一年以下有期徒刑、拘役或三百元以下罰金
。


司法院資訊處製作；財團法人民間司法改革基金會備份。
